【裁判字號】    97,訴,492
【裁判日期】    970922
【裁判案由】    返還消費借貸款
【裁判全文】
臺灣新竹地方法院民事判決               97年度訴字第492號
原      告  萬泰商業銀行股份有限公司
法定代理人  甲○○
訴訟代理人  丙○○
被      告  乙○○
上列當事人間返還消費借貸款事件，本院於民國97年9月9日辯論
終結，判決如下：
    主   文
被告應給付原告新臺幣伍拾萬零捌仟捌佰貳拾肆元，及其中新臺
幣肆拾玖萬玖仟捌佰伍拾貳元自民國九十六年三月二十九日起至
清償日止，按年利率百分之二十計算之利息。
訴訟費用由被告負擔。
    事實及理由
一、程序部分：
    本件被告經合法通知，未於言詞辯論期日到場，核無民事訴
    訟法第386條所列各款情形，爰依原告之聲請，由其一造辯
    論而為判決。
二、原告主張：被告於民國90年4月10日與原告訂立小額循環信
    用貸款契約，約定以GEORGE&MARY現金卡為工具循環使用，
    借款額度最高以新臺幣（下同）300,000元為限度，借款動
    用期間自原告核准之日起為期一年，期滿30日前，如借款人
    不為反對續約之意思表示，並經原告審核同意者，得以同一
    內容繼續延長1年，不另換約，其後每年屆期時亦同，嗣於
    92年3月28日將借款額度調整為600,000元。兩造約定自借款
    日起，以35日為還款週期（額度內再貸者，以首次貸款之隔
    日為起算日），每期應繳金額係還款金額加計未繳帳務管理
    費，如任何一宗債務不依約清償本金時，即視為全部到期，
    應就其全部應付帳款一次全數繳清。借款利率係依固定年利
    率百分之18.25計算，按日計息，惟如有未依約於繳款期限
    前繳款或借款到期或視為到期而未立即清償時，被告同意延
    滯期間之利率依年利率百分之20給付利息。詎被告自民國96
    年3月29日起即未依約履行給付義務，已喪失期限利益，全
    部債務視為到期，尚欠本金499,852元、上期未收利息225元
    、給付期限前之利息8,747元及遲延利息未為清償，屢經催
    討均置之不理，為此爰依消費借貸之法律關係及上開契約之
    相關約定提起本件訴訟等語。並聲明如主文第1項所示。
三、被告經合法通知，未於言詞辯論期日到場，惟提出書狀答辯
    略以：(一)、被告前曾達成債務協商，月付還款金額約31,000
    元，因該金額對被告而言實屬過高，致無力繳納。(二)、被告
    與原告銀行協商期間，多次提出資訊平等要求，然迄未收到
    原告提供相當對等之證明，如歷年交易紀錄、歷年還款明細
    及本金利息分擔明細表等，更無本件訴訟相關陳報書狀等資
    料供被告核對，因而無從確認原告請求金額真確與否，亦無
    從進行辯論，依民事訴訟法第119條規定，原告應提出相關
    對等資訊紀錄。(三)、在訴訟標的金額尚有爭議下，請求本院
    保障被告之財產權免於假扣押之侵害。(四)、因被告已無多餘
    財力且始終抱持還款誠意，是請求依民事訴訟法第79條，訴
    訟費用由原告負擔或以比例分擔。(五)、另請求依民法第318
    條第1項及民事訴訟法第436條之22規定，為分期給付與緩期
    清償之判決。(六)、原告已依自身還款能力與債權分配比例提
    有相當和解還款方案，然原告不願接受，故請本院於判決中
    詳明記載原告之此等行為，以茲證明原告有相當還款誠意並
    無逃避債務之情事等語。為此答辯聲明駁回原告之訴及假扣
    押之聲請；訴訟費用由原告負擔。
四、本院之判斷：
（一）原告主張前揭之事實，業據其提出與其所述相符之小額循
      環信用貸款契約、交易記錄一覽表及戶籍謄本各1份為證
      ，自堪信原告之主張為真實。
（二）被告上開所辯均屬無據，理由如下：
  (1)、按民事訴訟法第119條第1項固規定：「書狀及其附屬文件
      ，除提出於法院者外，應按應受送達之他造人數，提出繕
      本或影本」，而本院亦已將起訴狀繕本於97年8月6日送達
      被告戶籍地址，並由被告之父黃清貴簽名收受，有本院送
      達證書乙紙為證。又「當事人得向法院書記官聲請閱覽、
      抄錄或攝影卷內文書，或預納費用聲請付與繕本、影本或
      節本」、「當事人提出於法院之附屬文件原本，他造得請
      求閱覽；所執原本未經提出者，法院因他造之聲請，應命
      其於五日內提出，並於提出後通知他造。他造接到前項通
      知後，得於三日內閱覽原本，並製作繕本或影本」，乃同
      法第242條第1項及第120條所明定，是被告於收受起訴狀
      繕本後，仍可向本院書記官聲請閱覽、抄錄或攝影卷內由
      原告所提之相關文書，甚且得聲請命原告提出其所持有而
      未經提出之附屬文件原本，殊無被告所稱無從確認原告請
      求金額真確與否，亦無從進行辯論之情，從而，被告以兩
      造資訊不平等為辯，實無可採。
  (2)、查原告於本件訴訟中，並無對被告財產為假扣押之聲請，
      是無被告財產權將因假扣押而受侵害之慮。
  (3)、訴訟費用，由敗訴之當事人負擔，乃民事訴訟法第78條所
      明定，本院實無排除上開規定之適用，而自行依職權或依
      聲請改命兩造以比例分擔或由勝訴之當事人負擔之可能；
      至被告所引之同法第79條規定，係指各當事人「一部勝訴
      、一部敗訴」者，其訴訟費用，始得由法院酌量情形，命
      兩造以比例分擔或命一造負擔，或命兩造各自負擔其支出
      之訴訟費用，故被告有此見解之主張，實係出於對法律規
      定之誤解，不足採憑。
  (4)、本件業經原告依兩造間所訂契約第11條第1項之約定，主
      張被告已喪失期限利益，全部債務視為全部到期，自應將
      所欠帳款一次清償，有原告所提出之小額循環信用貸款契
      約附卷可參，故被告再請求分期給付或緩期清償債務，尚
      屬無據。
  (5)、私法自治、契約自由仍為我國民法之基石，蓋自由市場提
      供締約雙方充分選擇締約對象、締約條件之機會，締約雙
      方於理性判斷下均會追求自身最大利益，雙方意思表示合
      致而締結之契約將達成雙方最大利益，於此前提下，公權
      力無須過度介入，否則反將因管制措施妨害最大利益之達
      成，此於和解契約之訂立亦然。原告稱其已依自身還款能
      力與債權分配比例提有相當和解還款方案，但原告不願接
      受云云，惟查，被告就此並未提出任何其所指之還款能力
      證明、債權分配比例、和解方案及與被告協商和解之紀錄
      等證據以實其說，是被告請求本院於本判決內詳載原告不
      欲與其訂立和解契約之旨，以茲證明原告有相當還款誠意
      並無逃避債務之情事，尚與民事訴訟法所定判決得記載事
      項有別，於法無據，誠難為之。
  (6)、末按，消費者債務清理條例已制訂施行，被告若有不能清
      償債務或有不能清償之虞時，可依該條例規定尋求較有利
      之途徑（例如聲請更生或清算）解決債務，以利經濟生活
      之更生，併此敘明。
（三）從而，原告依消費借貸之法律關係，訴請被告給付如主文
      第一項所示之金額及利息，即無不合，應予准許。
五、據上論結，本件原告之訴為有理由，依民事訴訟法第385條
    第1項前段、第78條，判決如主文。
中    華    民    國    97    年    9     月    22    日
                  民事第一庭    法  官  陳順珍
以上正本係照原本作成。
如對本判決上訴，須於判決送達後20日內向本院提出上訴狀。
中    華    民    國    97    年    9     月    22    日
                                書記官  周育瑜


司法院資訊處製作；財團法人民間司法改革基金會備份。
